【裁判字號】    90,台非,384
【裁判日期】    901122
【裁判案由】    違反電子遊戲場業管理條例
【裁判全文】
最高法院刑事判決                                  九十年度台非字第三八四號
    上訴人  最高法院檢察署檢察總長
    被  告  甲○○
右上訴人因被告違反電子遊戲場業管理條例案件，對於台灣台南地方法院中華民國九
十年九月十日第二審地方法院合議庭確定判決（九十年度南簡上字第一一一號，聲請
簡易判決處刑案號：台灣台南地方法院檢察署九十年度偵字第五八一二號），認為違
法，提起非常上訴，本院判決如左：
    主  文
原判決關於罪刑部分撤銷。
甲○○違反未依電子遊戲場業管理條例規定辦理營利事業登記者，不得經營電子遊戲
場業之規定，處罰金新臺幣伍拾貳萬元，如易服勞役，以罰金總額與陸個月之日數比
例折算。
    理  由
非常上訴理由稱：「按判決不適用法則或適用不當者，為違背法令，刑事訴訟法第三
百七十八條定有明文。又按主刑之輕重，依刑法第三十五條第一項之規定，以同法三
十三條所定之次序定之，而依同法第三十三條之規定，主刑之輕重，其次序為：死刑
，無期徒刑，有期徒刑，拘役，罰金。且由被告上訴或為被告之利益而上訴者，第二
審法院不得諭知較重於原審判決之刑，刑事訴訟法第三百七十條前段亦有明文規定。
本件第一審法院以聲請人（諒係被告之誤）違反未依電子遊戲場業管理條例規定辦理
營利事業登記者，不得經營電子遊戲場業規定，科罰金新台幣六十五萬元，如易服勞
役，以罰金總額與陸個月之日數比例折算。聲請人（諒係被告之誤）不服上訴，原判
決並未認該項判決有適用法條不當之情形，竟以第一審認定所犯之事實，擺設之電動
玩具五台，全部營業；其實僅有二台插電營業，有所違誤。乃將第一審判決撤銷，改
判處聲請人（諒係被告之誤）處拘役伍拾日，如易科罰金，以佰元折算壹日。其所
處之刑期拘役伍拾日，依前述主刑輕重次序之規定，較第一審科罰金新台幣六十五萬
元為重；且揆之上開說明，原判決自有判決不適用法則之違法。案經確定且對聲請人
（諒係被告之誤）不利。爰依刑事訴訟法第四百四十一條、第四百四十三條規定提起
非常上訴，以資糾正」等語。
本院按：由被告上訴或為被告之利益而上訴者，第二審法院不得諭知較重於原審判決
之刑。但因原審判決適用法條不當而撤銷之者，不在此限，刑事訴訟法第三百七十條
定有明文。又對於簡易判決有不服者，得上訴於管轄之第二審地方法院合議庭，其上
訴依同法第四百五十五條之一第三項規定，並準用前揭「不利益變更禁止」之規定。
本件被告甲○○未依規定辦理營利事業登記，自民國九十年三月十五日起至九十年三
月二十一日止，在台南市○○路○段一八八號東側工地之貨櫃屋內，擺設電子遊戲機
營業，違反電子遊戲場業管理條例第二十二條之規定，經台灣台南地方法院台南簡易
庭以簡易判決判處罰金新台幣六十五萬元，如易服勞役，以罰金總額與六個月之日數
比例折算。嗣僅被告對於簡易判決聲明不服，上訴於管轄之第二審地方法院合議庭，
檢察官並未為被告之不利益上訴，依前揭說明除因第一審判決適用法條不當而撤銷之
者外，第二審法院不得諭知較重於第一審判決之刑。又主刑之輕重，依刑法第三十五
條第一項規定，依同法第三十三條所定之次序定之；從而刑法第三十三條第四款之拘
役刑，自較同條第五款之罰金刑為重。本件原判決認定，被告雖擺設五台電子遊戲機
，但僅有二台通電營業，並以第一審判決誤認為五台均通電，據為撤銷改判之原因。
依其情節，非但輕於第一審判決所認定之事實，且非因第一審判決適用法條不當而撤
銷，自不得諭知較重於第一審判決之刑。乃原判決竟撤銷第一審之罰金刑，改判較重
於第一審判決之拘役刑，揆諸前揭說明，顯屬違背法令。案經確定，且不利於被告，
非常上訴意旨執以指摘，為有理由，應由本院將原判決關於罪刑部分撤銷改判，酌情
量處如主文第二項所示之刑，並諭知易服勞役之折算標準，以資救濟。
據上論結，應依刑事訴訟法第四百四十七條第一項第一款但書，電子遊戲場業管理條
例第二十二條，刑法第十一條前段、第四十二條第三項，罰金罰鍰提高標準條例第二
條，現行法規所定貨幣單位折算新臺幣條例第二條，判決如主文。
中      華      民      國     九十     年     十一     月    二十二    日
                              最高法院刑事第十二庭
                                  審判長法官  呂  潮  澤
                                        法官  陳  世  雄
                                        法官  孫  增  同
                                        法官  林  開  任
                                        法官  魏  新  和
      右正本證明與原本無異
                                              書  記  官
中      華      民      國     九十     年     十一     月    二十七    日


司法院資訊處製作；財團法人民間司法改革基金會備份。
